臺灣高雄地方法院刑事判決
111年度交簡上字第137號
上  訴  人  
即  被  告  邱琦雯

                    指定送達址：高雄市○○區○○○路000號6樓之1（5室）
上列上訴人即被告因過失傷害案件，不服本院高雄簡易庭民國11
1年6月17日111年度交簡字第69號第一審簡易判決（聲請簡易判
決處刑書案號：110年度偵字第23788號），提起上訴，本院管轄
之第二審合議庭判決如下：
    主  文
上訴駁回。
邱琦雯緩刑貳年，並應向告訴人陳順力、告訴人許月里分別支付
新臺幣伍萬元。
    事  實
一、邱琦雯於民國110年3月6日10時40分許，將其所駕駛之車牌
    號碼00-0000號自用小客車，停放在高雄市○○區○○○○000號對
    面停車格時，本應注意汽車臨時停車或停車，汽車駕駛人開
    啟車門時，應注意行人、其他車輛，並讓其先行，且確認安
    全無虞後，再將車門開啟至可供出入幅度，迅速下車並關上
    車門，而依當時天候晴、日間自然光線、柏油路面乾燥、無
    缺陷及障礙物、視距良好等情，並無不能注意之情形，竟疏
    於注意及此，即貿然開啟其上開自用小客車之車門，適陳順
    力騎乘車牌號碼000-0000號普通重型車機搭載許月里沿大順
    三路由北往南方向駛來，見狀閃避不及發生撞擊，致陳順力
    受有左側踝部擦挫傷、左手鈍挫傷之傷害；許月里受有右側
    膝部擦挫傷之傷害。嗣邱琦雯於事故發生後，警方前往肇事
    現場處理時在場，並當場承認為肇事人，對於未發覺之罪自
    首而接受裁判。
二、案經陳順力、許月里訴由高雄市政府警察局苓雅分局報告臺
    灣高雄地方檢察署（下稱高雄地檢署）檢察官偵查後聲請簡
    易判決處刑。
    理  由
一、證據能力部分：
　　本判決參考司法院「刑事判決精簡原則」而製作。證據能力
    部分因當事人均不爭執（見簡上卷第43至44頁、第79頁，本
    判決以下所引出處之卷宗簡稱對照均詳見附表），得不予說
    明。
二、認定事實所憑之證據： 
（一）上開犯罪事實，業據被告邱琦雯警詢、偵訊及審理中均坦
      承不諱（見警卷第5至7頁、第19至21頁、偵卷第19至21頁
      、交簡上卷第45至50頁、第69至77頁），核與告訴人陳順
      力、許月里於警詢及偵訊時所為指述大致相符（見警卷第
      23至25頁、第35至38頁、第41至44頁、偵卷第19至21頁）
      ，復有高雄市政府警察局苓雅分局道路交通事故現場圖、
      道路交通事故調查報告表（一）、（二）-1、高雄市政府
      警察局道路交通事故初步分析研判表各1份、道路交通事
      故談話紀錄表、天主教聖功醫療財團法人聖功醫院診斷證
      明書各2份、現場照片6張在卷可憑（見警卷第9至25頁、
      第33頁、第39頁、第45頁），足認被告上開任意性自白與
      事實相符，堪可作為認定事實之依據。
（二）按汽車臨時停車或停車，汽車駕駛人開啟車門時，應注意
      行人、其他車輛，並讓其先行，且確認安全無虞後，再將
      車門開啟至可供出入幅度，迅速下車並關上車門，道路交
      通安全規則第112條第5項第3款、第4款訂有明文。查被告
      既欲駕駛汽車參與道路交通活動，且依卷內事證尚無證據
      證明其有智識程度顯著欠缺或低下之情形，對於前揭行車
      基本常識當無不知之理，且衡以案發當時天候晴、日間自
      然光線、柏油路面乾燥、無缺陷、無障礙物且視距良好乙
      節，有道路交通事故調查報告表（一）在卷可參（見警卷
      第15至16頁），客觀上亦無不能注意之情事，詎被告竟於
      停車後開啟車門時，疏未注意其他車輛即貿然開門，肇致
      本件事故，堪認被告對於本件事故之發生顯有過失甚明。
      又告訴人2人因本件事故受有如犯罪事實欄所載之傷勢，
      亦有前揭診斷證明書2份在卷可參（見警卷第39頁、第45
      頁），足認被告之過失行為與告訴人2人所受前開傷害間
      ，確有因果關係存在。從而，本件事證明確，被告犯行堪
      以認定，應依法論罪科刑。　　　
三、論罪：
　　被告所為，是犯刑法第284條前段之過失傷害罪。又被告以
    一過失行為，同時致告訴人2人受有傷害，為同種想像競合
    犯，應依刑法第55條規定，從一重之過失傷害罪處斷。另被
    告於肇事後，尚未被有偵查權限之該管機關發覺其姓名及犯
    罪事實前，經警到場處理時，當場承認其為肇事人而接受裁
    判，有高雄市政府警察局道路交通事故肇事人自首情形紀錄
    表附卷可稽（見警卷第29頁），符合自首要件，考量其此舉
    減少司法資源耗費，爰依刑法第62條前段之規定，減輕其刑
    。
四、本院駁回上訴及宣告緩刑之理由：
（一）被告上訴意旨略以：我認為原審判刑過重，我一直希望能
      跟告訴人2人達成和解，是因為告訴人2人後來將自身舊疾
      都歸咎在本件車禍，要求新臺幣（下同）100多萬元的賠
      償金，才無法成立調解，請求從輕量刑云云（見簡上卷第
      45至46頁、第70頁）。然查：
　　1.按量刑輕重，乃屬事實審法院得依職權自由裁量之事項，
      苟已斟酌刑法第57條各款所列情狀而未逾越法定刑度，不
      得遽指為違法。又關於刑之量定，乃實體法上賦予法院得
      為自由裁量之事項，倘其未有逾越法律所規定之範圍，除
      顯有失出失入等科罰與罪責不相當之情形外，應予尊重，
      不得任意加以指摘。
　　2.經查，原審認被告犯刑法第284條前段之過失傷害罪事證
      明確，並依自首規定減輕其刑，且於量刑理由中具體審酌
      「被告注意義務違反之程度、告訴人之傷勢輕重、被告犯
      後態度、試行調解情形、犯罪所生危害、前科素行、職業
      、教育程度及家庭生活狀況」等一切情狀，而量處有期徒
      刑2月，並諭知以1,000元折算1日之易科罰金標準。經核
      原審認事用法，並無不合，且原審在量刑上已具體斟酌刑
      法第57條各款所列情狀，本於被告之責任為基礎，並未偏
      執一端，而有失輕重之情事，亦未逾越法定範圍，依前揭
      說明，難謂原審量刑有何違法或失當之處，自應予以維持
      。被告仍執前詞提起上訴，請求撤銷改判，核無理由，應
      予駁回。
（二）緩刑宣告：
    1.被告前未曾因故意犯罪受有期徒刑以上刑之宣告（被告固
      曾受有期徒刑宣告並予以緩刑確定，惟緩刑均期滿未經撤
      銷，依刑法第76條之規定，其刑之宣告失其效力，而與未
      曾受有期徒刑以上刑之宣告者相同），有臺灣高等法院被
      告前案紀錄表1份在卷可考，符合刑法第74條第1項第1款
      所定得宣告緩刑之前提要件。茲念被告因一時失慮而犯本
      案，犯後除自始坦承犯行外，並有實際與告訴人2人試行
      調解3次之具體作為，雖因請求金額差距過大（告訴人2人
      最終請求賠償共50萬元，被告表示僅能負擔共6至8萬元，
      見簡上卷第48頁），迄今仍未成立調解，此有本院刑事調
      解案件簡要紀錄表3紙可佐（見偵卷第25頁、交簡卷第27
      頁、第45頁）。本院審酌被告非無調解意願，所提出之調
      解條件，對比告訴人2人所受擦挫傷、鈍傷，尚無明顯不
      合理之處，堪認其犯後態度尚可，亦有意圖彌補自身過錯
      之相當作為，是認被告經此偵審、科刑程序後，已能知所
      警惕，信無再犯之虞，本院因認其所受宣告之刑，以暫不
      執行為適當，爰依刑法第74條第1項第1款之規定，併予宣
      告緩刑2年，以啟自新。
    2.然審酌告訴人2人終究因本案事故受有相當之傷勢，為衡
      平保障告訴人2人之權益，參酌告訴人陳順力受有左側踝
      部擦挫傷、左手鈍挫傷之傷害；告訴人許月里受有右側膝
      部擦挫傷之傷害等情，爰依刑法第74條第2項第3款之規定
      ，命被告應向告訴人2人分別支付5萬元（即合計10萬元）
      。如被告於本判決執行前，已依民事確定判決結果向告訴
      人2人支付賠償金，其已支付部分，自得於本判決執行時
      予以扣除；反之，如被告已依本判決所附緩刑條件支付賠
      償予告訴人2人，告訴人2人就被告已給付之數額，亦不得
      再以民事確定判決重複請求，特此敘明。
據上論斷，應依刑事訴訟法第455條之1第1項、第3項、第368條
，刑法第74條第1項第1款、第2項第3款，判決如主文。
本案經檢察官王清海聲請以簡易判決處刑，檢察官王啟明到庭執
行職務。　
中　　華　　民　　國　　111 　年　　10　　月　　25　　日
                  刑事第九庭    審判長法  官  陳芸珮
                                      法  官  林育丞
                                      法  官  張瀞文
以上正本證明與原本無異。
不得上訴。
中　　華　　民　　國　　111 　年　　10　　月　　25　　日
　　　　　　　　　　　　　　　　　　　書記官  張惠雯
附錄本案論罪科刑法條：
刑法第284條
因過失傷害人者，處1年以下有期徒刑、拘役或10萬元以下罰金
；致重傷者，處3年以下有期徒刑、拘役或30萬元以下罰金。
附表：本判決所引出處之卷宗簡稱對照表 
簡稱 卷宗名稱 警卷 高雄市政府警察局苓雅分局高市警苓分偵字第11073108800號卷宗 偵卷 高雄地檢署110年度偵字第23788號卷宗 交簡卷 本院111年度交簡字第69號卷宗 交簡上卷 本院111年度交簡上字第137號卷宗